【裁判字號】    98,訴,4242
【裁判日期】    981225
【裁判案由】    毒品危害防制條例
【裁判全文】
臺灣臺中地方法院刑事判決              98年度訴字第4242號
公  訴  人  臺灣臺中地方法院檢察署檢察官
被      告  甲○○
上列被告因毒品危害防制條例案件，經檢察官提起公訴（98年度
毒偵字第3804號），被告於準備程序就被訴事實為有罪之陳述，
本院合議庭裁定由受命法官獨任進行簡式審判程序，並予判決如
下：
    主    文
甲○○施用第一級毒品，累犯，處有期徒刑拾月。扣案之毒品海
洛因壹包（含包裝袋，毒品部分驗餘淨重零點零伍伍公克）沒收
銷燬之。
    犯罪事實
一、甲○○前因施用毒品案件，經本院以八十八年度毒聲字二一
    四號裁定送觀察勒戒後，認無繼續施用毒品之傾向，而於民
    國八十八年一月三十日執行完畢釋放，並由臺灣臺中地方法
    院檢察署檢察官以八十七年度偵字第二一八七三號、八十八
    年度偵字第一八一三號為不起訴處分確定；又於八十八年間
    ，復因施用毒品案件，經本院以八十八年度毒聲字第九九八
    號裁定送觀察勒戒後，認有繼續施用毒品之傾向，再以八十
    八年度毒聲字第一五六０號裁定令入戒治處所施以強制戒治
    一年，期間曾經評定為合格而無繼續戒治必要，經本院以八
    十八年度毒聲字第四四二五號裁定停止戒治，所餘戒治期間
    付保護管束，該次施用毒品犯行，並由檢察官提起公訴，經
    本院以八十八年度易字第一四四七號判處有期徒刑六月確定
    ；而甲○○後於保護管束期間，因再次施用毒品，違反應行
    遵守之事項且情節重大，遂經本院以八十八度毒聲字第六三
    一六號裁定撤銷停止戒治之處分，並復行執行強制戒治之處
    分，後於八十九年六月六日始行執行完畢；此部分施用毒品
    犯行，再經檢察官提起公訴，經本院以八十九年度易更字地
    一六號判處有期徒刑八月確定；甲○○嗣於九十六年間，另
    因詐欺案件，經本院以九十六年度簡字第九八四號判處有期
    徒刑四月，並適用中華民國九十六年罪犯減刑條例之規定，
    減為有期徒刑二月確定，甫在九十六年十二月二十日易科罰
    金執行完畢。
二、詎甲○○仍不知戒絕，明知毒品海洛因業經公告列為毒品危
    害防制條例之第一級毒品，不得非法持有、施用，因未戒除
    施用毒品海洛因之惡習，猶基於施用第一級毒品海洛因之行
    為決意，於九十八年九月二十八日十八時許，在其位於臺中
    市西屯區福上巷二五八號二樓二０三室之租住處內，以將微
    量毒品海洛因混入礦泉水稀釋後，注入注射針筒內，再以注
    射針筒注射血管之方式，施用毒品海洛因一次。嗣於同日二
    十三時許，因與甲○○共同承租前揭處所之郭清森另涉犯詐
    欺罪嫌，為警通緝逮捕歸案，郭清森且帶同員警至前揭與甲
    ○○之共同租屋處執行搜索，並扣得甲○○所購入供吸食用
    之毒品海洛因一包（毒品部分驗餘淨重0.055公克）。甲○
    ○之後且經員警徵得其同意採集尿液送請鑑驗，因嗎啡（毒
    品海洛因之代謝物）係呈現陽性反應，始由警查悉上情。
三、案經臺中市警察局第六分局報請臺灣臺中地方法院檢察署檢
    察官偵查起訴。
    理    由
一、上開犯罪事實，業經被告甲○○於警詢、偵查及本院訊問時
    均坦認不諱，而被告為警查獲後所採取之尿液，經送請中山
    醫學大學附設醫院檢驗科藥物檢測中心檢驗結果，嗎啡（毒
    品海洛因之代謝物）係呈現陽性反應，有該中心所出具之尿
    液檢驗報告一份附卷可稽（見偵查卷第42頁）。另被告為警
    查獲時所扣得白色粉末一包，經鑑驗後確實含有毒品海洛因
    成分（驗餘淨重0.055公克），亦有行政院衛生署草屯療養
    院九十八年十一月三日草療鑑字第0981000205號鑑定書一份
    附卷可參（見偵查卷第39頁），足見被告上開自白，確與客
    觀事實相符，堪予採認。又按施用第一、二級毒品為犯罪行
    為，毒品危害防制條例第十條第一項及第二項各定有處罰明
    文。故施用該毒品者，依前揭規定本應科以刑罰，惟基於施
    用毒品之人，兼有病患屬性，乃於刑事政策上對合於一定條
    件之施用者，依同條例第二十條、第二十三條之規定，施以
    觀察、勒戒及強制戒治之治療，期以保安處分替代刑罰，戒
    斷其身、心癮。嗣因其程序過於繁雜，上揭條例於九十二年
    七月九日修正公布，自九十三年一月九日施行，將該第二十
    條、第二十三條之保安處分程序，單純區分為「初犯」、「
    五年內再犯」及「五年後再犯」三種；依其立法理由之說明
    ：「初犯」，經觀察、勒戒或強制戒治後，應為不起訴處分
    或不付審理之裁定；經觀察、勒戒或強制戒治執行完畢釋放
    後，「五年內再犯」者，因其再犯率甚高，原實施之觀察、
    勒戒及強制戒治既已無法收其實效，爰依法追訴或裁定交付
    審理。至於經觀察、勒戒或強制戒治執行完畢釋放後，「五
    年後再犯」者，前所實施之觀察、勒戒或強制戒治已足以遮
    斷其施用毒品之毒癮，為期自新及協助其斷除毒癮，仍適用
    「初犯」規定，先經觀察、勒戒或強制戒治之程序。從而依
    修正後之規定，僅限於「初犯」及「五年後再犯」二種情形
    ，始應先經觀察、勒戒或強制戒治程序，不能逕行起訴，亦
    即設為施用毒品罪起訴條件之限制。但倘被告於五年內已再
    犯，經依法再為保安處分或追訴處罰者，縱其第三次（或第
    三次以上）施用毒品之時間，在初犯之保安處分執行完畢釋
    放五年以後，即非屬「五年後再犯」之情形，且因前有「五
    年內再犯」情形，顯見其再犯率甚高，原實施之保安處分無
    法收其實效，毋庸仍予寬典處遇，而應依該條例第十條逕予
    刑罰制裁。至於第三次（或第三次以上）施用毒品之時間，
    是否宜有期間限制？以多久為適宜？則分屬刑事政策、專門
    醫學之範圍，非審判機關所能決定，有待循立法途徑解決（
    修正前肅清煙毒條例第九條第七項規定施用毒品斷癮後，三
    犯者，處死刑或無期徒刑，即本此旨），此有最高法院九十
    八年度台非字第一二七號判決意旨可資參照。查被告前即曾
    因施用毒品案件，經本院以八十八年度毒聲字二一四號裁定
    送觀察勒戒後，認無繼續施用毒品之傾向，而於民國八十八
    年一月三十日執行完畢釋放，並由臺灣臺中地方法院檢察署
    檢察官以八十七年度偵字第二一八七三號、八十八年度偵字
    第一八一三號為不起訴處分確定；復於觀察勒戒執行完畢釋
    放後五年內之同年間，再因施用毒品案件，經本院裁定送觀
    察勒戒後，認有繼續施用毒品傾向，再經本院續以裁定送強
    制戒治一年，嗣因執行成效良好，經本院以八十八年度毒聲
    字第四四二五號裁定停止戒治，所餘戒治期間付保護管束，
    該次施用毒品犯行所涉刑責部分，並由檢察官提起公訴，經
    本院以八十八年度易字第一四四七號判處有期徒刑六月確定
    ，此有臺灣高等法院被告前案紀錄表附卷可考，被告於八十
    八年間，經觀察勒戒執行完畢釋放後，既曾於五年內再犯毒
    品危害防制條例第十條之罪，復經觀察勒戒及強制戒治之執
    行，並經判刑確定，則依前揭說明所示，本次被告復行觸犯
    毒品危害防制條例第十條之罪，自非屬毒品危害防制條例第
    二十條第三項所定「五年後再犯」之情形，而應依法追訴處
    罰。綜此，本件事證已臻明確，被告施用毒品海洛因之犯行
    堪以認定。
二、按海洛因係屬毒品危害防制條例第二條第二項第一款所指之
    第一級毒品，核被告甲○○所為，係犯毒品危害防制條例第
    十條第一項之施用第一級毒品罪。被告施用前後持有第一級
    毒品之低度行為，應為其施用第一級毒品之高度行為所吸收
    ，不另論罪。另被告有上揭犯罪事實欄所述經有期徒刑宣告
    及執行完畢之情形，此有前開臺灣高等法院被告前案紀錄表
    可按，其於有期徒刑執行完畢後，五年以內故意再犯本件有
    期徒刑以上之罪，構成累犯，應依刑法第四十七條第一項規
    定予以加重其刑。爰審酌被告前已因施用毒品犯行經觀察勒
    戒、強制戒治及徒刑之執行，竟仍故態復萌，復行施用毒品
    不輟，無視於毒品對於自身健康之戕害及國家對於杜絕毒品
    犯罪之禁令；惟衡酌施用毒品係屬自戕行為，被告犯罪手段
    尚屬平和，亦未因此而危害他人，所生損害尚非鉅大，且被
    告犯後坦承犯行，尚見悔意之犯罪後態度，另施用毒品者均
    有相當程度之成癮性及心理依賴，其犯罪心態與一般刑事犯
    罪之本質並不相同，應側重適當之醫學治療及心理矯治為宜
    等一切情狀，量處如主文所示之刑。另被告為警查獲時所扣
    得之白色粉末一包（含無法完全析離之包裝袋，毒品部分驗
    餘淨重0.055公克），經鑑驗後既含有毒品海洛因之成分，
    已如前述，應併同依毒品危害防制條例第十八條第一項前段
    之規定予以宣告沒收銷燬之。
據上論斷，應依刑事訴訟法第二百七十三條之一第一項、第二百
九十九條第一項前段，毒品危害防制條例第十條第一項、第十八
條第一項前段，刑法第十一條、第四十七條第一項，判決如主文
。
本案經檢察官張富鈞到庭執行職務。
中    華    民    國    98    年    12    月    25    日
                  刑事第三庭  法  官  陳思成
以上正本證明與原本無異。
如不服本判決應於收受判決後10日內向本院提出上訴書狀，並應
敘述具體理由；其未敘述上訴理由者，應於上訴期間屆滿後20日
內向本院補提理由書（均須按他造當事人之人數附繕本）「切勿
逕送上級法院」。
                              書記官  吳詩琳
中    華    民    國    98    年    12    月    25    日
附錄論罪科刑法條
毒品危害防制條例第十條第一項
施用第一級毒品者，處六月以上五年以下有期徒刑。

司法院資訊處製作；財團法人民間司法改革基金會備份。
